【裁判字號】    89,易,1501
【裁判日期】    900517
【裁判案由】    業務侵占
【裁判全文】
臺灣高雄地方法院刑事判決                        八十九年度易字第一五一號
    公  訴  人  臺灣高雄地方法院檢察署檢察官
    被      告  甲○○
    選任辯護人  邱超偉
                石繼志律師
右列被告因業務侵占案件，經檢察官提起公訴（八十八年度偵字第二一四三二號），
本院判決如左：
    主  文
甲○○連續意圖為自己不法之所有，而侵占對於業務上所持有之物，處有期徒刑貳年
。
    事  實
一、甲○○係尚和食品農工業股份有限公司（下簡稱尚和公司）之董事長，負責依法
    執行公司股東會及董事會通過之決議、保存公司重要帳冊資料與財產及對外代表
    公司等業務，為從事業務之人。緣尚和公司於民國八十七年九月十二日第十二屆
    第六次董事會會議，決議以尚和公司之資產（廠房所在之土地）向金融行庫申請
    中長期抵押貸款，欲作為該次決議通過之成立儲備物流中心營運計劃之用，嗣經
    台灣中小企業銀行高雄分行核准貸款新台幣（下同）四千萬元，並於八十九年十
    二月二十九日將上開款項全數撥付匯入尚和公司設於該行之000000000
    00號帳戶。詎甲○○另擔任陵陽企業股份有限公司（現已變更公司名稱為陵陽
    網路企業股份有限公司，下簡稱陵陽公司）之董事長，因陵陽公司急需款項周轉
    ，竟基於意圖為自己不法所有之概括犯意，連續於如附表所示之日期，將上開由
    其保管持有之尚和公司貸款所得款項其中三千一百四十五萬（起訴書誤載為二千
    七百萬元），自尚和公司前開帳戶轉帳，分批匯入陵陽公司如附表所示之帳戶（
    各次匯款金額詳如附表所示），予以挪用侵占入己，供其所經營之陵陽公司應付
    急需周轉之用。嗣八十八年四、五月間，尚和公司監察人郭清隨及乙○○○欲稽
    查公司財務狀況，委請會計師檢查帳冊，甲○○為掩飾上開侵占業務上持有款項
    之犯行，始另行起意，虛偽填載尚和公司已於八十七年十二月二十九日購買其個
    人所有之陵陽公司股票二千七百股，股價為二千七百萬元之股票讓售協議書，並
    據以申報證券交易所得稅，嗣郭清隨及乙○○○發覺上情訴請偵辦。
二、案經尚和公司訴由台灣高雄地方法院檢察署檢察官偵查起訴。
    理  由
一、訊據被告甲○○固供承有右揭將尚和公司貸款金額購入其所有之陵陽公司股票等
    事實，惟矢口否認有何業務侵占犯行，辯稱：伊係為尚和公司閒置之資金作最有
    效之運用，購買其個人所有之陵陽公司股票二千七百股，每股一萬元，共計二千
    七百萬元用以保值；該投資購買股票案有經尚和公司八十八年八月二十五日股東
    常會會議追認通過云云。然查：
（一）右揭被告如何將上開尚和公司以資產抵押貸得款項中之三千一百四十五萬元，
      分批於如附表所示之時間匯入其所經營之陵陽公司帳戶，侵占入己，供該公司
      周轉等事實，業據告訴人代表人郭清隨、乙○○○迭於偵訊及本院訊問、審理
      中指訴綦詳，且有尚和公司台灣中小企銀高雄分行之存摺內頁轉帳記錄、八十
      九年七月十日台灣中小企業銀行高雄分行八九高雄字第０一七六九號函所附轉
      帳傳票影本四張、八十九年七月二十六日台灣中小企業銀行南京東路分行八九
      南京字第０一七００號函所附尚和公司轉帳交易明細表及傳票影本十八張、陵
      陽公司變更登記事項卡存卷可稽，被告確有將自己持有之尚和公司貸款，予以
      私自挪用之事實，應堪認定。
（二）雖被告初於本院審理中辯稱：該二千七百萬元係尚和公司向伊購買股票所支付
      之價款，並提出卷附八十七年十二月二十九日股票讓渡協議書為證。惟查：上
      開尚和公司轉帳之款項，均係直接匯至陵陽公司之銀行帳戶，已如前述，果如
      被告所辯係出售其個人股份，價款理應匯入被告個人所有之帳戶始符常情；經
      本院函調相關轉帳匯款資料並質問上情，被告乃改稱：係伊將該款項貸予陵陽
      公司作為營運之用云云（見八十九年八月十四日審判筆錄），前後供述不一，
      顯已可疑；又該款項係分九次轉帳，有前揭存摺交易明細表在卷足憑，其匯款
      日期及金額毫無規則可循，與分期付款應定期定額支付者顯不相符；再參以本
      件股票係於八十八年二月九日買賣交割完畢，有偵查卷附財政部國稅局年度證
      券交易稅一般代徵稅額繳款書一份可佐，被告竟自八十七年十二月二十九日即
      開始陸續轉帳支付價金，顯悖於一般正常股票交割後方支付價款之商業常情。
      況陵陽公司於接獲甲○○自尚和公司分批匯入如附表所示之款項後，大多皆於
      當日即將各該筆匯款提領殆盡，供陵陽公司票據交換、償還銀行進口託收之外
      幣貸款等用途，有上海商業儲蓄銀行民生分行八十九年八月三十日上民字第五
      七七號函所附八十七年十二月至八十八年三月之存款對帳單、台灣省合作金庫
      民生支庫存款分戶交易明細表、第一商業銀行民權分行八十九年八月二十八日
      一權字第一一六號函所附八十八年一月七日至同年三月三十一日之存款往來明
      細表、第一商業銀行民權分行八十九年九月二十一日一權字第一三四號函所附
      交易記錄傳票暨進口結匯證實書、亞太商業銀行南京東路分行八十九年十一月
      二十二日八九亞京字第三二七號函所附活期存款明細分類帳等存卷可考，若非
      陵陽公司欠缺資金，亟需款項周轉，實無在匯入帳戶當日立即予以提用殆盡之
      必要。末查，被告轉帳挪用金額總計為三千一百四十五萬元，業經本院依職權
      函調前開轉帳匯款傳票核閱無訛，與被告主張之股票價款二千七百萬元亦不相
      符，足證被告上開所辯均係事後掩飾之詞，無足採信。
（三）按股份有限公司如為他公司有限責任股東時，其投資總額，除以投資為專業或
      公司章程另有規定或經已發行股份總數三分之二以上股東出席，已出席股東表
      決權過半數同意之股東會決議外，不得超過公司實收股本百分之四十，公司法
      第十三條第一項定有明文。查尚和公司之實收資本總額為三千零七萬二千元，
      且非以投資為專業，有該公司營利事業登記證、公司章程各一份附卷可憑，是
      尚和公司購買陵陽公司二千七百萬元之股票成為有限責任股東，投資總額顯逾
      尚和公司實收資本總額之百分之四十以上，依法應經尚和公司已發行股份總數
      三分之二以上股東出席，已出席股東表決權過半數同意之股東會決議（以下簡
      稱特別決議）通過始可。被告身為尚和公司之董事長，理應知悉前揭規定，詎
      其竟事前未經股東會特別決議，且違反民法有關禁止自己代理之規定，代表尚
      和公司以資金購買其自身所有之陵陽公司股票，顯悖一般社會常情，況陵陽公
      司迄八十七年間尚有累積虧損三千七百餘萬元，亦有陵陽公司八十七年度資產
      負債表附卷可佐，足見被告辯稱投資陵陽公司股票可保障尚和公司之貸款資金
      云云，與實情有違，益徵被告此舉純係侵占後為免被人察覺之掩飾行為甚明。
（四）至被告另辯以：該購買陵陽公司股票之議案已經八十八年八月二十五日尚和公
      司股東常會事後追認通過乙節，固據其提出卷附「股東常會議事錄」為憑，惟
      為告訴人所否認，並提出同次「股東常會會議記錄」附卷為證。經本院勘驗該
      次股東會過程錄影帶之結果，關於會議第一案「八十七年度決算報表提請承認
      案」，票數為：贊成追認案一萬一千五百四十四票、反對追認案一萬一千八百
      零一票，決議結果：該案不通過等情，均與告訴人所提出之「股東常會會議記
      錄」記載相符，製有本院勘驗筆錄一份附卷足稽，應認告訴人所提之「八十七
      年度決算報表提請承認案」始與事實相符，堪予信採。況事後縱經尚和公司之
      追認，亦不能阻卻被告先前已成立之侵占犯行，被告此部分所辯，亦不足取。
    綜上，被告主觀上具侵占之不法所有意圖，客觀上亦有變易持有為所有之挪用尚
    和公司資金犯行，至為灼然，其上開所辯，均屬畏罪圖卸之詞，難以採信。事證
    明確，被告上開連續業務侵占犯行，足堪認定。
二、按被告擔任尚和公司之董事長，負責執行公司股東會及董事會通過之決議、保存
    公司重要帳冊資料與財產及對外代表公司等業務，為從事業務之人，其將業務上
    持有保管之尚和公司款項，變易為所有，予以侵占挪用，核其所為，係犯刑法第
    三百三十六條第二項之業務侵占罪。被告上開多次侵占行為，時間緊接，所犯均
    係構成要件相同之罪，顯係出於概括之犯意為之，為連續犯，應依刑法第五十六
    條之規定論以一罪並加重其刑。爰審酌被告侵占之目的係供自己經營之陵陽公司
    周轉之用，動機可議，且侵占數額達三千一百四十五萬元甚鉅，犯後未見具體悔
    過認錯表現，及迄今尚未與被害人即尚和公司達成民事和解，賠償其損害等一切
    情狀，量處如主文所示之刑，以資懲儆。
三、至被告事後為掩飾其業務侵占犯行，始另行起意製作填載之虛偽會計憑證、證券
    交易稅繳款書等，是否另涉犯刑法相關罪責，因此部分未據起訴，與本案又無實
    質上一罪或裁判上一罪之關係，本院無從併予審究，應由檢察官另行偵辦。
據上論斷，應依刑事訴訟法第二百九十九條第一項前段，刑法第五十六條、第三百三
十六條第二項，罰金罰鍰提高條例第一條前段，判決如主文。
本案經檢察官劉河山到庭執行職務。
中      華      民      國    九十    年      五      月      十七      日
                                臺灣高雄地方法院刑事第六庭
                                    審判長法官    趙家光
                                        法  官    邱明弘
                                        法  官    林韋岑
右正本證明與原本無異。
如不服本判決，應於判決送達後十日內，向本院提出上訴狀。
    書記官    董明惠
中      華      民      國    九十    年      五      月      十七      日
附表：
  ┌─────────┬─────────────┬──────────┐
  │     日    期     │ 收  款  銀  行  帳  戶   │  匯  款  金  額    │
  ├─────────┼─────────────┼──────────┤
  │八七、十二、廿九  │一銀民權分行（０００一四七│三百八十一萬元      │
  │                  │00000000）        │                    │
  ├─────────┼─────────────┼──────────┤
  │八七、十二、廿九  │亞太商銀南京東路分行（００│五百五十八萬元      │
  │                  │000000000000）│                    │
  │                  │                          │                    │
  ├─────────┼─────────────┼──────────┤
  │八七、十二、三十  │合作金庫民生支庫（００九三│四百六十八萬元      │
  │                  │0000000000）    │                    │
  ├─────────┼─────────────┼──────────┤
  │八七、十二、三十一│合作金庫民生支庫（００九三│六百十一萬元        │
  │                  │0000000000）    │                    │
  ├─────────┼─────────────┼──────────┤
  │八八、一、七      │合作金庫民生支庫（００九三│一百五十六萬元      │
  │                  │0000000000）    │                    │
  ├─────────┼─────────────┼──────────┤
  │八八、一、二十一  │合作金庫民生支庫（００九三│一百四十二萬元      │
  │                  │0000000000）    │                    │
  ├─────────┼─────────────┼──────────┤
  │八八、一、二十一  │一銀民權分行（０００一四七│一百五十八萬元      │
  │                  │00000000）        │                    │
  ├─────────┼─────────────┼──────────┤
  │八八、一、二十七  │上海商銀民生分行（一九一０│一百六十三萬元      │
  │                  │0000000000）    │                    │
  ├─────────┼─────────────┼──────────┤
  │八八、一、二十九  │合作金庫民生支庫（００九三│二百七十萬元        │
  │                  │0000000000）    │                    │
  ├─────────┼─────────────┼──────────┤
  │八八、一、二十九  │一銀民權分行（０００一四七│一百萬元            │
  │                  │00000000）        │                    │
  ├─────────┼─────────────┼──────────┤
  │八八、二、九      │合作金庫民生支庫（００九三│一百萬元            │
  │                  │0000000000）    │                    │
  ├─────────┼─────────────┼──────────┤
  │八八、二、九      │亞太商銀南京東路分行（００│三十八萬元          │
  │                  │000000000000）││
  ├─────────┼─────────────┼──────────┤
  │  總計侵占金額    │                          │三千一百四十五萬元  │
  │                  │                          │                    │
  └─────────┴─────────────┴──────────┘
附錄本案論罪科刑條文
刑法第三百三十六條第二項：
對於業務上所持有之物，犯前條第一項之罪者，處六月以上五年以下有期徒刑，得併
科三千元以下罰金。


司法院資訊處製作；財團法人民間司法改革基金會備份。
